【裁判字號】    98,交聲,496
【裁判日期】    980831
【裁判案由】    違反道路交通管理處罰條例聲明異議
【裁判全文】
臺灣士林地方法院交通事件裁定    98年度交聲字第496～515號
    原處分機關  臺北市交通事件裁決所
    異  議  人
    即受處分人  甲○○
上列異議人因違反道路交通管理處罰條例案件，聲明異議（詳如
附表所示）（裁決書號：臺北市交通事件裁決所北市裁催字第裁
22-J6A008591、北市裁催字第裁22-A00000000、北市裁催字第裁
22-1AC629474、北市裁催字第裁22-A00000000、北市裁催字第裁
22-DG0000000、北市裁催字第裁22-1D0000000、北市裁催字第裁
22-HA0000000、北市裁催字第裁22-ZGA048025、北市裁催字第裁
22-IA0000000、北市裁催字第裁22-J00000000、北市裁催字第裁
22-A00000000、北市罰催字第裁00-000000000、北市裁催字第裁
22-1AC952975、北市裁催字第裁22-1AE029247、北市裁催字第裁
22-ZGP007141、北市裁催字第裁22-ZGP007952、北市裁催字第裁
22-ZGA059342、北市裁催字第裁22-AG0000000、北市裁催字第裁
22-C00000000、北市裁催字第裁22-AD0000000、北市裁催字第裁
22-AC0000000、北市裁催字第裁22-AD0000000、北市裁催字第裁
22-1AE379121、北市裁催字第裁22-1AE392047、北市裁催字第裁
22-1AE393823、北市裁催字第裁22-1AE402826、北市裁催字第裁
22-ZGA071637、北市裁催字第裁22-ZGA072001、北市裁催字第裁
22-1AE417408、北市裁催字第裁22-ZGA072873、北市裁催字第裁
22-ZBC072768、北市裁催字第裁22-1AE523846、北市裁催字第裁
22-1D0000000、北市裁催字第裁22-1AE542026、北市裁罰字第裁
22-Z3A010194號；舉發單號：臺北市政府交通局北市交停字第1A
E564847 、1AE564848 號），本院裁定如下：
    主  文
原北市裁催字第裁22-1D0000000、北市裁催字第裁22-1AE542026
號違反道路交通管理事件裁決書之處分（即如附表編號第33、34
所示）撤銷。
其餘異議（即如附表編號第1至32、35、36、37所示）均駁回。
    理  由
壹、如附表編號第1 至32所示（異議不合法）：
一、按受處分人不服道路交通管理處罰條例第8 條所定主管機關
    所為之處罰者，得於接到裁決書之翌日起20日內，向管轄地
    方法院聲明異議，道路交通管理處罰條例第87條第1 項定有
    明文。次按違反道路交通管理事件統一裁罰基準及處理細則
    第5 條規定，處理違反道路交通管理事件，有關文書送達之
    程序，依行政程序法之規定；又送達於應受送達人之住居所
    、事務所或營業所為之；再於應送達處所不獲會晤應受送達
    人時，得將文書付與有辨別事理能力之同居人、受僱人或應
    送達處所之接收郵件人員；另送達不能依前2 條規定為之者
    ，得將文書寄存送達地之地方自治或警察機關，若由郵務機
    關送達者，得將之寄存於送達地之郵政機關，並作送達通知
    書兩份，1 份黏貼於應受送達人住居所、事務所、營業所或
    其就業處所門首，另1 份交由鄰居轉交或置於該送達處所信
    箱或其他位置，以為送達，行政程序法第72條第1 項、第73
    條第1 項及第74條第1 項、第2 項分別定有明文。再按民事
    訴訟文書之寄存送達，依民事訴訟法第138 條第2 項規定，
    自寄存之日起，經10日發生效力，此因應受送達人未必能即
    時領取訴訟文書而知悉其內容，故特設此規定以保障其權益
    ，行政程序法雖未如前述民事訴訟法增設第138 條第2 項規
    定，但基於保障應受送達人權益之同一理由，解釋上應認為
    有上開規定之類推適用。
二、經查：
(一)、本件異議人甲○○自民國80餘年起迄今，其戶籍為臺北市○
    ○路○ 段189 巷21弄3 號，有臺北市內湖區戶政事務所98年
    6 月19日函檢送之受處分人戶籍謄本1 份在卷可考；
(二)、又原處分機關如附表編號第1 至32所示違規案件之裁決書，
    其中如附表編號第1 至11、13至26、28至31均係於98年2 月
    20日、如附表編號第12係於96年12月17日、如附表編號第27
    係於98年2 月18日、如附表編號第32係於98年3 月11日送達
    於上開住所，因均未獲會晤本人，亦無受領文書之同居人或
    受僱人，乃製作送達通知書2 份，1 份黏貼於應受送達人住
    居所門首，1 份置於該送達處所信箱或其他適當位置以為送
    達，並均寄存在內湖康寧郵局等情，有如附表編號第1 至32
    所示裁決書共32份、送達證書4 份（其中編號第1 至11、13
    至26、28至31係同1 份送達證書，另編號第12、27、32係各
    1 份送達證書）附卷可稽。而裁決書依法自寄存之日起經10
    日發生送達效力，即其中如附表編號第1 至11、13至26、28
    至31均於98年3 月2 日、如附表編號第12於96年12月27日、
    如附表編號第27於98年2 月28日、如附表編號第32於98年3
    月21日發生送達效力。至異議意旨雖稱：伊實際並未住戶籍
    地址云云，惟按所謂「住居所」，係民法上概念（即民法第
    20條至第24條所規定），指當事人依一定事實，足認以久住
    之意思，住於一定之地域者，即為設定其住所於該地，所謂
    「一定事實」，包括戶籍登記、居住情形等，以戶籍登記資
    料為主要依據，但不以登記為要件，而本件以寄存送達方式
    送達於異議人之戶籍地址，已生合法送達效力，異議人如有
    戶籍地址與實際住居所不同情事，本應自行向主管機關陳報
    實際住居所，尚難課以處分機關訪查其實際住居所之責，異
    議人既未遷移戶籍地址或陳報新址，自應隨時注意戶籍地址
    有無相關郵件送達，且無論其是否實際領取裁決書，並不影
    響依法所生寄存送達效力；
(三)、再異議人對前揭裁決書不服欲提起聲明異議，應於送達後20
    日法定異議期間內，即其中如附表編號第1 至11、13至26、
    28至31均算至98年3 月22日（星期日）（惟因該日為休息日
    ，故以次日即98年3 月23日代之）、如附表編號第12係算至
    97年1 月16日（星期三）、如附表編號第27係算至98年3 月
    20日（星期五）、如附表編號第32係算至98年4 月10日（星
    期五），異議期間即告屆滿，然異議人竟遲至98年4 月17日
    始將異議狀送達原處分機關，顯已逾異議期間，此有蓋有原
    處分機關收狀日期之本件異議狀可稽，是此部分異議不合法
    ，且無從補正，應予駁回。
貳、如附表編號第35、36所示（異議不合法）：
一、按受處分人不服道路交通管理處罰條例第8 條主管機關所為
    之處罰者，固得於收到裁決書之翌日起20日內，向管轄地方
    法院聲明異議，惟於訴訟上得為聲明異議之主體者，限於該
    條例第8 條主管機關所處罰之受處分人，如主管機關尚未開
    立裁決書即聲明異議，自難認異議合於法律上之程式。
二、經查：
    如附表編號第35、36違規案件，尚未經道路交通管理處罰條
    例第8 條所定公路主管機關即臺北市交通事件裁決所裁決，
    有本案移送書及所附違規案件清冊在卷可考，揆諸前揭說明
    ，異議人對於尚未裁決之案件聲明異議，屬裁決前之異議，
    是此部分異議不合法，且無從補正，應予駁回。
參、如附表編號第33、34所示（異議有理由）：
一、按汽車駕駛人在道路收費停車處所停車，未依規定繳費，主
    管機關應書面通知駕駛人於7 日內補繳，並收取必要之工本
    費用，逾期再不繳納，處新臺幣300 元罰鍰，道路交通管理
    處罰條例第56條第2 項定有明文；又道路交通管理處罰條例
    第7 條之2 第1 項第3 款規定，在道路收費停車處所停車，
    不依規定繳費，當場不能或不宜攔截製單舉發者，得逕行舉
    發，且同條之2 第4 項規定，第1 項之逕行舉發，應記明車
    輛牌照號碼、車型等可資辨明之資料，以「汽車所有人」為
    被通知人製單舉發；再違反道路交通管理事件行為人，未依
    規定自動繳納罰鍰，或未依規定到案聽候裁決，處罰機關應
    依基準表於通知單送達且逾越應到案期限60日之3 個月內，
    逕行裁決之，違反道路交通管理事件統一裁罰基準及處理細
    則第44條第1 項亦有明文。
二、本件原處分機關臺北市交通事件裁決所以異議人即受處分人
    甲○○所有之車號9E-9732 號自用一般小客車，分別於民國
    97年9 月22日16時01分、同月30日7 時23分，停放在桃園縣
    中壢中豐路、臺北市○○路，經桃園縣政府交通局、臺北市
    政府停車管理處均舉發在道路收費停車處所，未依規定繳費
    ，經催繳後仍不依規定繳費，異議人即汽車所有人逾應到案
    期限60日未到案，經原處分機關臺北市交通事件裁決所各逕
    依道路交通管理處罰條例第56條第2 項規定，各裁處異議人
    罰鍰新臺幣300 元等情，有如附表編號第33、34所示之舉發
    違反道路交通管理事件通知單共2 份、違反道路交通管理事
    件裁決書共2 份附卷可稽。
三、異議意旨略以：伊與先生李保麟分居多年，平日住在臺北縣
    汐止市○○街37巷25號3 樓，9E-9732 號小客車實際由李保
    麟使用，經伊自發性到監理所查詢才知有多件違規案件，是
    李保麟不負責任，沒有及時處理罰單，致伊要承擔所有稅金
    及違規紅單，希望能將罰單轉移到李保麟等語。
四、查依前揭道路交通管理處罰條例第56條第2 項規定，在道路
    收費停車處所停車未依規定繳費，應先書面通知補繳停車費
    ，於逾期不補繳後，始得依該規定處罰。而本件未據主管機
    關提出催繳通知單及其送達憑證，尚難認已依法將停車費催
    繳書面通知先送達予異議人，自不得逕依該規定裁罰，是此
    部分異議為有理由，應由本院撤銷原處分，發回原處分機關
    另合法送達停車費繳費之書面通知後，再循相關程序處理。
肆、如附表編號第37所示（異議無理由）：
(一)、按汽車有行車執照及拖車使用證有效期屆滿，不依規定換領
    而行駛者，處汽車所有人或領用人新臺幣900 元以上1800元
    以下罰鍰，又前項第5 款之牌照應扣繳並責令換領，道路交
    通管理處罰條例第15條第1 項第5 款及第2 項，定有明文。
    而汽車行車執照每3 年換發1 次，自原發照之日起算，期滿
    前後1 個月內，須申請換領新照始得行駛，道路交通安全規
    則第14條亦有明文。
(二)、本件原處分機關臺北市交通事件裁決所以異議人即受處分人
    甲○○所有之車號9E-9732 號自用一般小客車，於民國97年
    10月20日0 時16分，經內政部警政署國道公路警察局舉發其
    行車執照有效期屆滿，不依規定換領而行駛，異議人即汽車
    所有人逾應到案期限60日未到案，經原處分機關臺北市交通
    事件裁決所逕依道路交通管理處罰條例第15條第1 項第5 款
    等規定，裁處異議人罰鍰新臺幣900 元，並扣繳牌照等情，
    有如附表編號第37所示之舉發違反道路交通管理事件通知單
    1 份、違反道路交通管理事件裁決書1 份附卷可稽。
(三)、異議意旨略以：伊與先生李保麟分居多年，平日住在臺北縣
    汐止市○○街37巷25號3 樓，9E-9732 號小客車實際由李保
    麟使用，經伊自發性到監理所查詢才知有多件違規案件，是
    李保麟不負責任，沒有及時處理罰單，致伊要承擔所有稅金
    及違規紅單，希望能將罰單轉移到李保麟等語。
(四)、查本件異議人對於其未依限期換發行車執照之違規事實並無
    爭執，雖辯稱應將處罰轉移至駕駛人李保麟，惟按依汽車行
    車執照上以文字載明之換發日期換發行車執照，乃汽車所有
    人之義務，其義務因法律規定而產生，異議人既為車號9E-9
    732 號自用一般小客車之所有人，則其依道路交通管理處罰
    條例第15條第1 項第5 款規定自為受罰之主體，異議人所辯
    ，於法無據，是此部分異議為無理由，應予駁回。
據上論斷，應依道路交通案件處理辦法第18、19、20條，裁定如
主文。
中    華    民    國    98    年    8     月    31    日
                  交通法庭  法  官  孫  曉  青
以上正本證明與原本無異
如不服本裁定應於送達後5日內向本院提出抗告狀
                            書記官  李  佳  穎
中    華    民    國    98    年    8     月    31    日


司法院資訊處製作；財團法人民間司法改革基金會備份。
